【裁判字號】    97,簡上,107
【裁判日期】    980227
【裁判案由】    詐欺
【裁判全文】
臺灣基隆地方法院刑事判決             97年度簡上字第107號
公  訴  人  臺灣基隆地方法院檢察署檢察官
上  訴  人
即  被  告  丙○○
                    入出境許可.
                      號5樓
上列被告因詐欺案件，不服本院基隆簡易庭97年度基簡字第459
號，中華民國97年4月23日第一審簡易判決（聲請案號：96年度
偵字第5990號）提起上訴，本院管轄之第二審合議庭判決如下：
    主  文
上訴駁回。
    事實及理由
一、本案經本院審理結果，認第一審判決以被告所為係共犯刑法
    第339條第1項之詐欺取財罪，而判處被告丙○○處有期徒刑
    5月，如易科罰金以新台幣1,000元折算1日，其認事用法均
    無違誤，量刑亦屬適當，應予維持，並引用第一審判決書記
    載之事實、證據及理由。
二、上訴人即被告丙○○上訴意旨略以：被告丙○○與同案被告
    葉慶躍係同鄉及舊識，被告因結婚來台定居，葉慶躍則以和
    台灣客戶做生意需要台灣帳戶讓客戶匯入貸款、佣金，拜託
    被告借用帳戶，被告並非明知其詐欺行為而協助之；又被告
    亦因受葉慶躍之託而代收轉帳款，此部分被告已完全坦承犯
    行，並經檢方予以不起訴，今因同一性質之案件經另一位被
    害人提告，而遭判刑5月得易科罰金，然因被告有誠意欲賠
    償其全部損失，且不會再犯，請求予以緩刑云云。
三、經查，果如被告前開辯稱係因葉慶躍經商需要帳戶匯款云云
    ，然葉慶躍與台灣客戶間之資金往來，原可透過直接匯至葉
    慶躍香港帳戶之方式進行，何需先匯款至被告帳戶後再行轉
    匯；況且被告居留台灣期間，社會上利用手機簡訊、寄送得
    獎通知等手段詐財之事，迭有所聞，被告對此應無不知之理
    ，其對於葉慶躍可能利用其帳戶做為其詐欺取財，使偵查機
    關不易偵查，事前應足以預見，因基於同鄉舊識而將帳戶提
    供予葉慶躍使用，顯有容認詐欺取財犯罪事實發生之本意。
    此外，復經被害人指訴綦詳，並有匯款申請書回條、人戶電
    匯通知單、基隆市第二信用合作社客戶存提明細表各1份在
    卷可參，被告前揭辯詞無非卸責之詞，要無可採。本件被告
    犯行明確，被告前開上訴意旨指摘原判決不當，難認有理由
    ，應予駁回。
四、按被告合法傳喚，無正當之理由不到庭者，得不待其陳述，
    逕行判決，刑事訴訟法第371條定有明文，本件上訴人即被
    告丙○○經合法傳喚無正當理由未到庭，爰依前開規定不待
    其陳述逕行判決。
據上論斷，應依刑事訴訟法第455條之1第1項、第3項、第371條
、第368條、第373條，判決如主文。
本案經檢察官乙○○到庭執行職務。
中    華    民    國    98    年    2    月    27    日
                  刑事第四庭審判長法  官    齊  潔
                                  法  官    周霙蘭
                                  法  官    何怡穎
以上正本證明與原本無異。
本件判決不得上訴。
中    華    民    國    98    年    2     月    27    日
                                  書記官    鄭梅君
附件：
臺灣基隆地方法院刑事簡易判決         97年度基簡字第459號
聲  請  人  臺灣基隆地方法院檢察署檢察官
被      告  丙○○
                    號5樓
                    入出境許可證編號：0000000000號
上列被告因詐欺案件，經檢察官聲請以簡易判決處刑（96年度偵
字第5990號），本院判決如下：
    主  文
丙○○共同意圖為自己不法之所有，以詐術使人將本人之物交付
，處有期徒刑伍月，如易科罰金以新臺幣壹仟元折算壹日。
    事實及理由
一、本件犯罪事實、證據及應適用之法條，除下列應予補充外，
    其餘均引用檢察官聲請簡易判決處刑書之記載（如附件）：
  (一)共同正犯之意思聯絡，原不以數人間直接發生者為限，即有
    間接之聯絡者，亦包括在內。如甲分別邀約乙、丙犯罪，雖
    乙、丙間彼此並無直接之聯絡，亦無礙於其為共同正犯之成
    立，有最高法院77年臺上字第2135號判例可資參照；且共同
    實施犯罪行為之人，在合同意思範圍以內，各自分擔犯罪行
    為之一部，相互利用他人之行為，以達其犯罪之目的者，即
    應對於全部所發生之結果，共同負責；共同正犯間非僅就其
    自己實施之行為負其責任，並在犯意聯絡之範圍內，對於其
    他共同正犯所實施之行為，亦應共同負責，並經最高法院以
    32年上字第1905號判例揭示甚明。查被告丙○○與大陸地區
    人民葉慶躍組合成一電話詐騙集團，其運作模式可分上、中
    、下游，即上游者研擬詐騙說詞及雇人撥打電話從事跨海詐
    騙，中游者負責收購帳戶、調取帳戶、吸收車手、聯繫車手
    等工作，下游者即領取人頭帳戶、試卡、提款及匯款轉帳之
    車手，則被告雖僅擔任下游之匯款轉帳工作，與其他詐欺集
    團成員間或有互不相識之情形，但其與共犯葉慶躍聯繫後，
    實係等同於直接參與相同上游者之詐欺組織，且該等詐欺集
    團之犯罪行為，亦未超出犯意聯絡之範圍，且其等所為匯款
    轉讓之所為，亦直接分擔了詐欺集團為詐欺取財之主要犯行
    之一，故被告與葉慶躍等其他上游共同正犯所實施之行為，
    亦應共負共同正犯之責任。故被告與共犯葉慶躍及其他詐欺
    集團成員間，有犯意聯絡與行為分擔，應為共同正犯。
  (二)又刑事法若干犯罪之行為態樣，本質上原具有反覆、延續實
    行之特徵，立法時既予特別歸類，定為犯罪構成要件之行為
    要素，則行為人基於概括之犯意，在密切接近之一定時、地
    持續實行之複次行為，倘依社會通念，於客觀上認為符合一
    個反覆、延續性之行為觀念者，於刑法評價上，即應僅成立
    一罪，俾免有重複評價、刑度超過罪責與不法內涵之疑慮；
    學理上所稱「集合犯」之職業性、營業性或收集性等具有重
    複特質之犯罪均屬之，例如經營、從事業務、收集、販賣、
    製造、散布等行為概念者是，此有最高法院95年度臺上字第
    1079號判決意旨可資參照。被告從事詐欺集團之匯款轉讓之
    行為分擔，均係在密集期間內以相同之方式持續進行，未曾
    間斷，是此等犯行即具有反覆、延續實行之特徵，從而在行
    為概念上，縱有多次為匯款轉讓之舉措，仍應評價為包括一
    罪之集合犯，故僅論以一詐欺取財罪。
  (三)又犯罪在96年4月24日以前者，除中華民國九十六年罪犯減
    刑條例（下稱減刑條例）另有規定者外，有期徒刑、拘役或
    罰金，減其刑期或金額2分之1，然本件被告所屬之詐欺集團
    對被害人甲○○最後行詐欺之時間為96年6月4日，故本件核
    無上開減刑條例之適用。
二、刑之酌科
    爰審酌被告除了提供上開帳戶提供有詐欺犯意之成員使用外
    ，並參與提領轉帳詐欺所得之工作，致被害人受有嚴重財物
    損失，而其犯罪後強詞狡辯卸責，不知悔改，並參酌被告犯
    罪之動機、目的、手段、生活狀況、品行、智識程度、參與
    情形等一切情狀，量處如主文所示之刑，並諭知易科罰金之
    折算標準。
三、依刑事訴訟法第449條第1項前段、第454條第2項，刑法第28
    條、第339條第1項、第41條第1項前段，刑法施行法第1條之
    1，逕以簡易判決處如主文所示之刑。
中    華    民    國    97    年    4     月    23    日
                  基隆簡易庭法    官  鄭培麗
以上正本證明與原本無異。
如不服本判決，應於判決送達後10日內，向本院提出上訴書狀，
上訴於本院合議庭，並按他造當事人之人數附具繕本。
中    華    民    國    97    年    4     月    23    日
                            書 記 官  王佩珠
附錄本案所犯法條全文：
刑法第339條第1項
意圖為自己或第三人不法之所有，以詐術使人將本人或第三人之
物交付者，處5 年以下有期徒刑、拘役或科或併科1 千元以下罰
金。
附件：
臺灣基隆地方法院檢察署檢察官聲請簡易判決處刑書
                                      96年度偵字第5990號
    被      告  丙○○  44歲（民國52年5月13日生）
                        住福建省雲霄縣雲陵鎮南園新村158
                        -9號
                        居基隆市○○區○○里○○路168巷
                        1弄9號5樓
                        入出境許可證編號：0000000000號
上列被告因詐欺案件，業經偵查終結，認為宜聲請以簡易判決處
刑，茲將犯罪事實及證據並所犯法條分敘如下：
        犯罪事實
一、丙○○係中國大陸人士，目前依親在台，竟意圖為他人不法
    之所有，與自稱葉慶躍（中國大陸地區人民，真實姓名不詳
    ）之人，共同基於意圖為自己不法所有之犯意聯絡，於民國
    95 年11月間某日，同意將自己所有之基隆市第二信用合作
    社帳號00000000000號帳戶，提供葉慶躍所屬詐欺集團詐騙
    他人時轉帳使用，丙○○並同意倘有款項匯入其前開帳戶時
    ，將由其親自提領後再轉匯予葉慶躍，或於返回中國大陸探
    親時親手交予葉慶躍，致使甲○○於95年12月21日起至96年
    6月4日止之期間內，因該詐欺集團向伊謊稱伊簽中六合彩，
    須繳交手續費及稅金為由，使甲○○因之陷於錯誤，而依指
    示於上開期間匯款30多筆，總金額約新臺幣（下同）400至
    500萬元至渠指定之帳戶內，其中2筆13,000元及30,000元，
    分別於95年11月30日及12月5日匯入丙○○上開帳戶，並為
    丙○○提領後匯入葉慶躍指定之帳戶，經警循線查悉上情。
二、案經彰化縣警察局員林分局報告臺灣彰化地方法院檢察署呈
    請臺灣高等法院檢察署檢察長令轉本署偵辦。
        證據並所犯法條
一、上開犯罪事實訊之被告丙○○，對於提供其所有上開供人使
    用一節坦承不諱，然矢口否認有何詐欺犯行，辯稱：我不知
    道匯入我基隆市第二信用合作社帳戶內的錢是詐騙來錢，而
    是以為葉慶耀做生意賺來的錢云云。惟查，被告上開犯罪事
    實，業據被害人甲○○指訴綦詳，復有匯款申請書回條、入
    戶電匯通知單及基隆市第二信用合作社客戶存提明細表各1
    份在卷可資佐證。且若被告丙○○所稱葉慶耀經營生意須帳
    戶收受帳款，伊大可要求在臺客戶直接匯款至伊香港銀行帳
    戶，或伊要求被告匯入款項之帳戶，又何須藉被告之帳戶收
    款再行轉匯，此理一思即明，是被告所辯其不知匯入其上開
    帳戶之金錢為贓款等情，顯屬推諉卸責之詞，委無可採。從
    而，本案事證已臻明確，被告涉有詐欺犯嫌，洵堪認定。
二、核被告所為，係犯刑法第339條第1項之詐欺取財罪嫌。
三、依刑事訴訟法第451條第1項聲請逕以簡易判決處刑。
    此致
臺灣基隆地方法院基隆簡易庭
中    華    民    國    97    年    3     月    20    日
                              檢 察 官  林 秋 田
本件正本證明與原本無異
中    華    民    國    97    年    4     月    7     日
                              書 記 官  王 建 龍
附錄所犯法條：
中華民國刑法第339條（普通詐欺罪）
    意圖為自己或第三人不法之所有，以詐術使人將本人或第三
    人之物交付者，處5年以下有期徒刑、拘役或科或併科1千元
    以下罰金。
    以前項方法得財產上不法之利益或使第三人得之者，亦同。
    前二項之未遂犯罰之。
附記事項：本件係依刑事訴訟法簡易程序辦理，法院簡易庭得不
傳喚被告、輔佐人、告訴人、告發人等出庭即以簡易判決處刑；
被告、被害人、告訴人等對告訴乃論案件如已達成民事和解而要
撤回告訴或對非告訴乃論案件認有受傳喚到庭陳述意見之必要時
，請即另以書狀向簡易法庭陳述或請求傳訊。


司法院資訊處製作；財團法人民間司法改革基金會備份。
